【裁判字號】    97,交抗,1118
【裁判日期】    970923
【裁判案由】    聲明異議
【裁判全文】
臺灣高等法院臺中分院刑事裁定        97年度交抗字第1118號
抗  告  人  交通部公路總局臺中區監理所彰化監理站
受處分人    甲○○
上列抗告人因違反交通管理處罰條例案件，不服臺灣彰化地方法
院中華民國97年8月12日裁定（97年度交聲字第1102號）提起抗
告，本院裁定如下：
    主  文
抗告駁回。
    理  由
一、本件經本院審理結果，認原審裁定並無不當，應予維持，並
    引用原審裁定記載之理由（如附件）。
二、抗告意旨略稱：
(一)、按考領各類駕駛資格及駕照得適用駕駛之車種等規定，道路
    交通安全規則第六十、六十一、六十二條分別定有明文，現
    行採機車駕照、汽車駕照各一照管理原則，不僅不會造成民
    眾不便，歷年來無阻礙，車主及駕駛人之權利亦相對受保障
    ，酒駕違規行為吊扣駕駛執照（汽、機車各採一照管理制度
    ）之目的並非僅為處罰違反道路交通管理事件之行為人而已
    ，尚有以暫時禁止行為人於道路上駕駛，以免其短期內再犯
    之用意，實不得因違規駕駛領有最高級（汽車）駕照資格即
    有多次駕駛汽車之機會。
(二)、吊扣汽車駕駛執照之裁處，係以違規時駕駛資格之照類（憑
    證）作為處罰立基，且道路交通管理處罰條例第三十五條亦
    有規定吊扣駕駛執照之裁處依據而非道路交通管理處罰條例
    第六十八條規定。另針對新修正道路交通管理處罰條例第六
    十八條（原條文：汽車駕駛人因違反本條例及道路交通安全
    規則之規定，受吊扣或吊銷駕駛執照處分時，吊扣或吊銷其
    持有各級車類之駕駛執照）條文刪除吊扣部分，因僅係為符
    合汽、機車各採一照管理制度，避免造成處罰機關執行實務
    上窒礙難行（如：駕駛人領有汽、機車駕駛執照，若駕駛人
    駕駛機車酒駕，依修正前條文，應將駕駛人領有汽、機車執
    照一併吊扣）。
(三)、本件異議人違規時所駕駛自用一般小客貨車之資格憑證，係
    基於其所持有之普通聯結車駕駛執照，並非無照駕駛，嗣抗
    告人依據道路交通管理處罰條例第三十五條第一項第一款規
    定裁罰新台幣參萬肆仟伍佰元、吊扣駕駛執照十二個月及施
    以道安講習，僅依汽、機車駕駛執照分別管理原則作為裁處
    ，應無不當，故狀請鈞院廢棄原裁定，另為適法之裁定云云
    。
三、本院查：
(一)、九十四年十二月十四日修正前道路交通管理處罰條例第六十
    八條原規定：「汽車駕駛人，因違反本條例及道路交通安全
    規則之規定，受吊扣或吊銷駕駛執照處分時，吊扣或吊銷其
    持有各級車類之駕駛執照」，業經修正為：「汽車駕駛人，
    因違反本條例及道路交通安全規則之規定，受吊銷駕駛執照
    處分時，吊銷其持有各級車類之駕駛執照」，並由行政院於
    九十五年二月二十七日以行政院院臺交字第0950082898號令
    發布定自九十五年三月一日施行。考其修正理由乃因舊法將
    違法或違規駕駛人所持有各級車類之駕駛執照一併吊扣或吊
    銷失之苛酷，影響人民工作及生活甚鉅，故為上開修正。是
    依前開修正後道路交通管理處罰條例第六十八條規定，受吊
    扣駕駛執照處分時，不再吊扣其持有各級車類之駕駛執照，
    僅於受吊銷駕駛執照處分時，始吊銷其持有各級車類之駕駛
    執照，而限縮原條文之適用範圍，是受吊扣駕駛執照處分即
    不在本條規定適用之列甚明。抗告意旨主張新修正道路交通
    管理處罰條例第六十八條刪除吊扣部分，僅係為符合汽、機
    車各採一照管理制度，避免造成處罰機關執行實務上窒礙難
    行云云，與修正理由不侔，自難憑採。本件受處分人交通違
    規時間為九十七年七月二十七日，原處分機關於九十七年七
    月三十一日裁決時，自應依修正後之道路交通管理處罰條例
    第六十八條規定裁處，始符依法行政原則。
(二)、且按道路交通管理處罰條例第三十五條第一項第一款：「汽
    車駕駛人，駕駛汽車經測試檢定有下列情形之一者，處˙˙
    ˙罰鍰，並當場移置保管該汽車及吊扣其駕駛執照一年˙˙
    ˙一、酒精濃度超過規定標準」。依此，汽車駕駛人，駕駛
    汽車經測試檢定酒精濃度超過規定標準者，除處罰鍰外，並
    當場移置保管其車輛及吊扣其駕駛執照一年，據此規定文義
    ，所吊扣駕駛執照之種類自應依當場遭移置保管之車輛種類
    而定。查，受處分人為本件違規行為時，係駕駛自用一般小
    客貨車，此有內政部警政署國道公路警察局舉發違反道路交
    通管理事件通知單附卷可憑。揆諸前開說明，受處分人依法
    所受之處分應為限制其駕駛自用小客貨車之權利，不再吊扣
    其持有各級車類之駕駛執照，故原處分機關於作成吊扣駕駛
    執照處分時，應就行為人所應吊扣之駕駛執照種類予以限定
    ，始符合依法行政原則。原處分不察，誤認該處分及於受處
    分人所持有各級車類之駕駛執照，而裁處吊扣受處分人所持
    有之（各級車類）駕駛執照，即非合法。原審因認受處分人
    就原處分關於吊扣駕駛執照十二個月部分之聲明異議為有理
    由，而將該部分撤銷，並就該撤銷部分改諭知如原裁定主文
    第二項所示，核無違誤。抗告意旨認依道路交通管理處罰條
    例第三十五條規定，可吊扣受處分人各級車類之駕駛執照十
    二個月，尚有誤認。本件抗告人之抗告為無理由，應予駁回
    。
四、據上論結，應依道路交通案件處理辦法第二十六條，刑事訴
    訟法第四百十二條，裁定如主文。
中    華    民    國    97    年    9     月    23    日
            刑事第四庭    審判長法  官  洪  耀  宗
                                法  官  許  文  碩
                                法  官  蔡 王 金 全
上列正本證明與原本無異。
不得再抗告。
                                書記官  金  珍  華
中    華    民    國    97    年    9     月    24    日
爰依道路交通事件處理辦法第二十五條、第二十六條、刑事訴訟
法第四百十三條前段裁定如主文。


司法院資訊處製作；財團法人民間司法改革基金會備份。
